臺灣宜蘭地方法院民事判決　九十一年度簡上字第七號
　　上　訴　人　丙○○
　　被上訴人　　國產實業建設股份有限公司
　　法定代理人　甲○○
　　訴訟代理人　乙○○
右當事人間請求給付貨款事件，上訴人對於中華民國九十年十二月七日本院宜蘭簡易
庭九十年度宜簡字第一五八號第一審判決提起上訴，本院判決如左：
    主      文
上訴駁回。
第二審之訴訟費用（減縮部分除外）由上訴人負擔。
原判決所命給付本金金額減縮為新台幣貳拾玖萬柒仟捌佰捌拾伍元。
    事      實
甲、上訴人方面：
一、聲明：
  （一）原判決廢棄。
  （二）右開廢棄部分，被上訴人在第一審之訴及假執行之聲請駁回。
二、陳述：除與原審判決書所載者相同茲予引用外，補稱：
  （一）本件立約人係楊旺德與上訴人，於楊旺德向上訴人承攬房屋施作工程完成後
        ，承攬報酬在新台幣（下同）三十萬元範圍內，轉給付予被上訴人，則系爭
        協議書內容為附條件之利益第三人契約，而非債務承擔。
  （二）楊旺德尚積欠上訴人三十萬元以上之債務，則上訴人自得對楊旺德主張抵銷
        ，從而，楊旺德已無權向上訴人請求三十萬元，遑論將該三十萬元移轉交付
        予利益第三人之被上訴人。故被上訴人自不得援引楊旺德與上訴人簽定之利
        益第三人契約，向上訴人請求。
  （三）兩造契係約定「待屋『含』外觀完工」，依契約之真意，係指房屋內部裝修
        完成，除此之外，尚須房屋外觀完成，即除房屋外表須繡面完成外，尚須依
        原設計貼妥磁磚。原審認契約文義為「待屋舍外觀完工」，實有誤解。
  （四）依楊旺德於原審證稱：「當時約定代（待）灌漿及房屋結構完成後，即為付
        款，後來屋舍係在八十九年八月完工」等語，顯見雙方協議所載七月底屋舍
        外觀完工，係指楊旺德所稱之八月完工之工作部分，實則現下該屋亦未全部
        完工。另該協議書係書立於八十九年六月一日，而上訴人於原審所指稱房屋
        外觀完成於五、六月，所指之房屋外觀定義之工程進度與協議書所稱之房屋
        外觀不符，否則上訴人自無庸於協議書上簽定七月底完工之條件。
  （五）系爭協議書並非上訴人所簽訂。
三、證據：援用原審之立證方法。
乙、被上訴人方面：
一、聲明：
   (一) 駁回上訴。
   (二) 原判決第一項本金部份減縮為上訴人應給付被上訴人二十九萬七千八百八十
        五元。
二、陳述：除與原審判決書所載者相同茲予引用外，補稱：
  （一）協議書訂立時，已確認楊旺德尚欠之貨款為二十七萬七千三百零五元，而訂
        立協議書後，被上訴人確有繼續提供金額為二萬零五百八十元之混凝土。
  （二）系爭協議書上所書為「屋舍外觀」，因屋舍外觀完成後就無需要被上訴人提
        供混凝土。
三、證據：援用原審之立證方法，並提出請款明細表、統一發票、統一發票明細表各
    一紙為證，另聲請訊問證人徐健智。
    理      由
一、本件被上訴人起訴主張：訴外人楊旺德前承作上訴人之工程而向被上訴人購買混
    凝土，因楊旺德未付被上訴人八十九年一月及三月份貨款計二十七萬七千三百零
    五元，被上訴人乃對楊旺德所承作之工程拒絕出貨。嗣上訴人出面要求被上訴人
    配合供貨，經被上訴人與上訴人及楊旺德三方協商後，訂定協議由被上訴人繼續
    出貨，上訴人則於被上訴人供貨後，即承擔楊旺德積欠之款項連同後續供料之貨
    款債務合計約三十萬元，並應於八十九年七月前支付。詎上訴人之房屋外觀業已
    完工，給付期限亦已屆至，竟仍不付款，爰依民法第三百條、第三百六十七條及
    協議書之法律關係，請求上訴人依約給付被上訴人三十萬元及自起訴狀繕本送達
    翌日起至清償日止之法定遲延利息（被上訴人於原審之上開請求，於本院減縮請
    求為二十九萬七千八百八十五元及其利息）。
二、上訴人則辯稱：訴外人楊旺德並未如期完工，許多後續工程係伊自行另僱工完成
    ，協議時有約定須待楊旺德全部完工後，方願給付三十萬元，故拒絕給付被上訴
    人等語；上訴另以：系爭協議書內容為附條件之利益第三人契約，而非債務承擔
    ，楊旺德尚欠上訴人三十萬元以上之債務，上訴人得主張抵銷，並得以該事由對
    抗被上訴人。故被上訴人自不得援引楊旺德與上訴人簽定之利益第三人契約，向
    上訴人請求；兩造契約係約定「待屋『含』外觀完工」，即除房屋外表須繡面完
    成外，尚須依原設計貼妥磁磚始給付價款；現下該屋亦未全部完工；又系爭協議
    書並非上訴人所簽訂等語，資為抗辯。
三、被上訴人主張之事實，業據提出協議書一紙、統一發票、統一發票明細表各乙份
    為證。經查，且該協議書已載明：「本公司予諾配合業主丙○○先生完成其屋舍
    所需預拌混凝土供應」、「右項所列金額外加日後預拌混凝土所需之量，約計新
    台幣拾萬元整，今日業主（即上訴人）予諾承一切金額支付」、「待屋舍外
    觀完工後，預計八十九年七月底前完成，業主負責支付新台幣約三十萬元整．．
    ．」等約定，足見上訴人所承擔楊旺德之三十萬元貨款債務，應係於「待屋舍外
    觀完工」之停止條件成就後，即應給付被上訴人，並無待楊旺德全部完工後始由
    上訴人給付被上訴人之記載。而證人即系爭協議書之擬定人許健智亦到場證稱協
    議時並無全部完工後才付款之約定，若有此約定應寫明於協議書等語；另證人楊
    旺德復證稱：「當時約定代（待）灌漿及房屋結構體完成後，即為付款．．．」
    等語，是上訴人辯稱協議時約定須待楊旺德全部完工後始給付三十萬元云云，自
    無可採。
四、關於上訴人主張給付貨款之停止條件係「屋『含』外觀完成」，即應貼妥磁磚後
    ，停止條件始成就云云，經查：本件協議書之訂立，原係為使被上訴人繼續提供
    混凝土，則被上訴人完成其提供混凝土之工作，上訴人即應負給付貨款之義務，
    初與房屋是否全部完工無涉。況上訴人於原審九十年十一月六日言詞辯論時，自
    認：「（於八十九年七月底前外觀是否已經完工？）原告的部分已經完工，但後
    來楊旺德有很多工程沒做．．．」足見上訴人亦已認被上訴人部分已提出給付。
    又兩造協議書係約定「待屋舍外觀完工」時給付貨款，業據證人即書立系爭協議
　　之被上訴人員工徐健智到庭證稱：「協議書是我寫的，因我當時負責宜蘭廠業務
　　，當時是三方協議，當時只有要供應混凝土部分。協議書中第三條是載明為『屋
　　舍外觀』。因屋舍外觀完工後就不需要混凝土了」等語綦詳。故上訴人將「屋舍
　　外觀」強解為「屋含外觀」，顯不足採。
五、上訴人於原審及本院準備程序中，對該協議書之真正均不爭執，其竟於本院言詞
    辯論期日始否認協議書為上訴人所簽認及聲請鑑定筆跡，經查並無合於民事訴訟
    法第二百七十六條第一項各款所規定之事由，且顯有延滯訴訟，不應准許。況上
    訴人已於原審辯論日及本院準備期日均就協議書之內容為實體之抗辯，且參酌前
    揭證據資料，該協議書應屬真正，上訴人此部分之主張洵無足採。
六、按第三人與債權人訂立契約承擔債務人之債務者，其債務於契約成立時，移轉於
    該第三人，民法第三百條定有明文。本件兩造與訴外人楊旺德三方共同協議，由
    被告承擔楊旺德對被上訴人所負總計約三十萬元之債務，被上訴人確已提供混凝
    土金額合計二十九萬七千八百八十五元，且所約定之停止條件亦已成就，已如前
    述，上訴人自應如數給付上開債務。從而，本件被上訴人依協議書之法律關係，
    減縮請求上訴人給付二十九萬七千八百八十五元，及自起訴狀繕本送達上訴人之
    翌日即九十年八月二十一日起至清償日止之法定遲延利息，為有理由，應予准許
    。原審為上訴人敗訴之判決，於法並無不合，上訴意旨指摘原判決不當，求予廢
    棄改判，為無理由，應予駁回。並依被上訴人之聲請減縮如主文第三項所示。
七、上訴人抗辯訴外人楊旺德未完成系爭工程，對上訴人負逾三十萬元之債務等情，
    縱然屬實，亦屬上訴人與楊旺德間之承攬契約糾紛，與本件被上訴人之請求尚無
    影響。又本件事證已臻明確，經審酌兩造其餘攻擊防禦方法與判決結果不生影響
    ，爰不一一論述，附此敘明。
八、據上論結，本件上訴為有理由，依民事訴訟法第四百三十六條之一第三項、第四
　　百四十九條第一項、第七十八條，判決如主文。
中　　　華　　　民　　　國　　九十一　　年　　　七　　　月　　　八　　　日
　　　　　　　　　　　　　　　　臺灣宜蘭地方法院民事庭
~B審判長法官　楊麗秋
~B法　　　官　林翠華
~B法　　　官　謝佩玲
右正本證明與原本無異。
本判決不得上訴。
中　　　華　　　民　　　國　　九十一　　年　　　七　　　月　　　十　　　日
~B法院書記官　許麗汝
